【裁判字號】    99,交上訴,7
【裁判日期】    990408
【裁判案由】    公共危險
【裁判全文】
臺灣高等法院花蓮分院刑事判決
上  訴  人
即  被  告  甲○○
上列上訴人因公共危險案件，不服臺灣臺東地方法院98年度交訴
字第17號，中華民國99年1月7日第一審判決（起訴案號：臺灣臺
東地方法院檢察署98年度偵字第1538號），提起上訴，本院判決
如下：
    主  文
上訴駁回。
    理  由
一、依刑事訴訟法第350條、第361條、第362條、第367條規定，
    不服地方法院之第一審判決而上訴者，須提出上訴書狀，並
    應敘明具體理由，為上訴必備之程式；其所提出之書狀未敘
    述上訴理由，或僅曾以言詞陳述上訴理由者，均應於上訴期
    間屆滿後20日內補提理由書於第一審法院。第一審法院經形
    式審查，認逾期未補提上訴理由者，應定期間先命補正；逾
    期未補正者，為上訴不合法律上之程式，應以裁定駁回。倘
    已提出上訴理由，但所提非屬具體理由者，則由第二審法院
    以上訴不合法律上之程式，判決駁回。而所謂具體理由，必
    係依據卷內既有訴訟資料或提出新事證，指摘或表明第一審
    判決有何採證認事、用法或量刑等足以影響判決本旨之不當
    或違法，而構成應予撤銷之具體事由，始克當之（例如：依
    憑證據法則具體指出所採證據何以不具證據能力，或依憑卷
    證資料，明確指出所為證據證明力之判斷如何違背經驗、論
    理法則）；倘僅泛言原判決認定事實錯誤、違背法令、量刑
    失之過重過輕微，而未依上揭意旨指出具體事由，或形式上
    雖已指出具體事由，然該事由縱使屬實，亦不足以認為原判
    決有何不當或違法者（例如：對不具有調查必要性之證據，
    法院未依聲請調查亦未說明理由，或援用證據不當，但除去
    該證據仍應為同一事實之認定），皆難謂係具體理由，俾與
    第二審上訴制度旨在請求第二審法院撤銷、變更第一審不當
    或違法之判決，以實現個案救濟之立法目的相契合，並節制
    濫行上訴（最高法院97年度台上字第892號判決參照）。又
    第二審法院認為上訴書狀未敘述理由，依刑事訴訟法第367
    條但書規定，始應定期間命其補正。如認上訴書狀已敘述理
    由，但其理由非屬具體，其所為上訴，即不符上訴之法定要
    件，自得逕行判決駁回，無定期命補正問題（最高法院97年
    度台上字第3599號判決參照）。
二、按刑法第185條之4駕駛動力交通工具肇事致人死傷而逃逸罪
    ，祇須有駕駛動力交通工具肇事，致人死傷，未下車救護而
    逃逸之事實，罪即成立；乃為維護交通，增進行車安全，促
    使當事人於事故發生時，能對被害人即時救護，減少死傷，
    以保護他人權益並維護社會秩序。故交通事故一旦發生，不
    論是撞人或被撞，或是因其他事故而造成死傷，只要是在駕
    駛動力交通工具過程內所發生者，參與整個事故過程之當事
    人皆應協助防止死傷之擴大，除非雙方已經同意或留下日後
    得以聯繫處理之資料，否則任何一方不得私自離去現場。本
    件上訴人於駕車發生擦撞後，已可預見有人受傷，卻未下車
    查看，或主動留下任何資料以供警方查明肇事責任，其主觀
    上有肇事逃逸之故意甚明（最高法院99年度台上字第1412號
    判決參照）。經查，本案原判決認定被告犯肇事致人傷害逃
    逸罪，係以證人李麗美、賴鈺凱、乙○○、許明就、承辦員
    警徐茂雄等之證詞，以及道路交通事故現場圖1 紙，道路交
    通事故調查報告表(一)(二)各1 份，馬階紀念醫院臺東分院診斷
    證明書1 紙，行政院衛生署臺東醫院診斷證明書、病歷記錄
    及急診護理記錄各1 份，現場及車損照片40張，刑案現場空
    照圖1紙，會勘照片6紙等為據，原判決已詳敘其憑以認定之
    證據及理由，並無違背證據、經驗及論理法則，原判決依其
    確認之事實而為法律之適用，亦無違誤。被告不服原審之判
    決，提起上訴，其上訴理由略稱：被告於發生車禍時，所受
    傷害確實不輕，同車友人賴鈺凱因見被告傷勢嚴重，要被告
    先自行就醫，被告因信任賴鈺凱會留在車禍現場處理後續事
    宜，所以才會放心前往就醫，並無逃逸之意思，至於賴鈺凱
    事後離開，未留下相關聯絡方式，非被告所意欲，亦非被告
    得以預見，且被告步行就醫，其所駕駛WR-5450號自小客車
    仍停放在車禍現場等待警方處理，及證人李麗美有關頂替被
    告情事之證述前後不一，並不可信等語。其上訴意旨，仍執
    原審抗辯陳詞，再事爭執，經核既非依據卷內既有訴訟資料
    或提出新事證，指摘或表明第一審判決有何採證認事、用法
    或量刑等足以影響判決本旨之不當或違法，而構成應予撤銷
    之具體事由。又被告上訴聲請傳喚臺東市民代表賴秀星，證
    明被告事發隔日傷勢較為穩定後，隨即透過賴代表關心被害
    者傷勢，並商討理賠事宜，無逃避其所應負擔之責任，故被
    告主觀上並無肇事逃逸故意云云。惟本案被告肇事致人受傷
    後逃逸現場未即前往就醫，反請託李麗美頂替為肇事車輛之
    駕駛，但為警員徐茂雄識破，並囑咐李麗美及賴鈺凱應勸請
    肇事者出面說明，故被告縱案發後有委託證人賴秀星關心被
    害人傷勢並商討理賠事項，亦屬事後之舉，不影響其所犯肇
    事致人受傷逃逸罪之成立，上開證據乃屬無益之調查。揆諸
    前揭規定說明，均難認屬具體上訴理由。乃本件上訴不合法
    律上程式，爰不經言詞辯論程序，逕予駁回。
三、據上論斷，應依刑事訴訟法第367條前段、第372條，判決如
    主文。
中    華    民    國    99    年    4     月    8     日
                刑事庭審判長法  官  謝志揚
                            法  官  賴淳良
                            法  官  劉雪惠
以上正本證明與原本無異。
如不服本判決，應於收受送達後10日內向本院提出上訴書狀，其
未敘述理由者，並得於提起上訴狀後10日內向本院補提理由書（
均須按他造當事人之人數附繕本）「切勿逕送上級法院」。
告訴人或被害人如對於本判決不服者，應具備理由請求檢察官上
訴，其上訴期間之計算係以檢察官收受判決正本之日期為準。
中    華    民    國    99    年    4     月    8     日
                            書記官 李德霞

司法院資訊處製作；財團法人民間司法改革基金會備份。
